【裁判字號】    98,上訴,2710
【裁判日期】    980902
【裁判案由】    毒品危害防制條例
【裁判全文】
臺灣高等法院刑事判決                98年度上訴字第2710號
    上  訴  人
    即  被  告  乙○○
    選任辯護人  李詩楷  律師
    上  訴  人
    即  被  告  甲○○
    選任辯護人  李靜蕙  律師
上列上訴人等因違反毒品危害防制條例案件，不服臺灣板橋地方
法院97年度訴字第4719號，中華民國98年5月18日第一審判決（
起訴案號：臺灣板橋地方法院檢察署97年度偵字第328號）提起
上訴，判決如下：
    主      文
原判決撤銷。
乙○○共同販賣第二級毒品，累犯，處有期徒刑柒年捌月。新臺
幣貳仟元、0000000000號行動電話含SIM 卡均連帶沒收，如全部
或一部不能沒收，以其財產抵償或追徵前述行動電話的價額。
甲○○共同販賣第二級毒品，處有期徒刑柒年肆月。新臺幣貳仟
元、0000000000號行動電話含SIM 卡均連帶沒收，如全部或一部
不能沒收，以其財產抵償或追徵前述行動電話的價額。
乙○○、甲○○其餘被訴參次共同販賣第二級毒品部分，均無罪
。
    犯罪事實
壹、乙○○，綽號駱駝，曾因施用毒品、偽造文書及詐欺等罪，
    經法院判處罪刑，定應執行有期徒刑2 年9 月確定，於民國
    93 年10 月11日假釋期滿執行完畢。
貳、乙○○與同居女友胡敏媛（另案）及綽號「飛鳥」的甲○○
    ，均明知安非他命屬於毒品危害防制條例列管的第二級毒品
    ，不得販賣；竟意圖營利，將乙○○、胡敏媛向綽號「阿展
    」、「大頭」購入的第二級毒品安非他命加以分裝，基於販
    賣第二級毒品的犯意聯絡，分擔實行如下販毒行為：
    96年10月15日某時，丙○○經與胡敏媛接洽而購得新臺幣（
    下同）2 千元安非他命1 公克，由甲○○送到丙○○位於臺
    北縣土城市○○路○ 段8 號12樓住處。
    96年10月15日20時41分許，監聽得悉乙○○以0000000000號
    行動電話與胡敏媛繼續聯繫販毒事宜。
    之後，丙○○因認為購得的安非他命品質不純，即自96年10
    月16日00時5 分許起，接連3 次以0000000000號行動電話與
    胡敏媛、乙○○持用的0000000000號行動電話聯繫、抱怨，
    先後由甲○○、胡敏媛接聽。
    嗣經警於96年12月13日下午6 時30分許，在臺北縣板橋市○○路16巷15號3 樓查獲胡敏媛、乙○○，因而查得上情。
    理      由
壹、證據能力
一、被告以外之人於偵查中向檢察官所為陳述，除顯有不可信情
    況外，得為證據，刑事訴訟法第159條之1第2項明文規定。
    檢察官於偵查程序取得的供述證據，訊問時的外部情況，積
    極上具有相當程度可信性，除消極上顯有不可信情況者外，
    均得為證據。故主張其有不可信情況存在的一方，自應就此
    欠缺可信性外部保障情形負舉證責任。最高法院98年台上字
    第2904號判決參照。
    證人丙○○於偵查中所為證述，已經具結擔保證言真實性。
    於偵查中所為陳述，也未曾提及檢察官有不法取供情形，且
    經原審交互詰問。被告及辯護人均未舉證有顯不可信的情形
    ，證人丙○○於偵查中的證言，具有證據能力。
二、證人丙○○於警詢的證述，採一問一答方式，且警詢供述較
    接近案發時點，記憶較為清晰。證人丙○○對於向被告等購
    買毒品的基本事實的證述始終一致，於審理期間也未表示曾
    受不正方法或非出於其自由意志而為供述，其陳述具有任意
    性，並無證據足以證明受有污染而有不宜作為證據的瑕疵。
    證人丙○○的供述並無顯不可信的情況，且均經法院依直接
    審理方式，顯示於公判庭加以調查。與本案待證事實具有相
    當關聯性，為證明被告犯罪事實存否所必要，依刑事訴訟法
    第159 條之2 規定，具有證據能力。
三、被告及辯護人對於其餘卷證的證據能力均表示無意見（本院
    98年8月5日審理筆錄）。
貳、認定犯罪事實所憑的證據及理由：
一、證人丙○○的證述：證明向被告乙○○、胡敏媛購買安非他
    命，並由被告甲○○送到丙○○位於臺北縣土城市○○路○
    段8 號12樓住處的事實。
二、被告甲○○於偵查中的供述：證明被告乙○○、胡敏媛確實
    向上游毒販「阿展」或「大頭」等購入安非他命，以及甲○○曾出入丙○○位於臺北縣土城市○○路○ 段8 號12樓住處
    的事實。
三、附表編號2-4 ，0000000000號行動電話通聯記錄（偵44-52
    ）：證明丙○○於96年10月16日多次以0000000000號行動電
    話與被告乙○○及胡敏媛持用的0000000000號行動電話聯絡
    ，以及被告乙○○、胡敏媛與甲○○相互聯繫買賣毒品的事
    實。
參、被告均矢口否認犯行，辯稱：僅是自己施用安非他命，並未
    販賣；證人丙○○的證述諸多矛盾且前後不一，不能採信；
    通聯記錄均是丙○○與在逃被告胡敏媛的通話紀錄，均非與
    被告乙○○、甲○○直接聯絡，不足以作為認定被告販賣第
    二級毒品的證據等語。
肆、對於被告辯解的認定：
一、證人的陳述有部分前後不符或相互間有所歧異，究竟何者可
    採，法院得本於自由心證予以斟酌，並非一有不符或矛盾，
    即應認為全部均不可採信。最高法院74年台上第1599號判例
    參照。
    買賣毒品本為極度隱密的行為，外人難以察覺。購買毒品施
    用因同屬非法不許，購毒者與販毒者之間形成特殊的犯罪關
    係，往往可能因有所顧忌或擔心往後毒品的供應斷絕等因素
    ，對於毒品的來源、購買的途徑等情，多不願據實陳述，而
    有意識的加以迴避、串謀，或依事後情況變化，故意編造說
    詞而偏離事實。自不能以證人未就犯罪情節之枝微末節逐一
    詳述，即認證人的證述不足採信。
    證人丙○○雖就購買安非他命的次數、期間等供述不一；但
    證人丙○○於警詢即直指向綽號駱駝的被告乙○○，以及甲○○、胡敏媛3 人購買毒品（偵28-30） 。再於97年6 月19
    日偵查中結證：「會於96年10月16日打通聯記錄所示的那3
    通電話是因96年10月15日我有打胡敏媛電話買毒品，後來是
    由甲○○送安非他命約1 公克過來。因為貨不純，就打前述
    3 通電話跟胡敏媛抱怨。」等語（偵173） 。
    證人丙○○對於供述反覆的情形，證稱：「因之前還沒進行
    勒戒，有毒癮發作情形，確定今天精神狀況非常好，講的都
    是實話。」（偵174） 。並且及至原審仍證述：「購買毒品
    安非他命，每次大概1 公克左右，不見得每次都是一樣價錢
    ，已記不得各次購買的價錢。每次間隔的時間多久也忘記了
    。實際上交付毒品的人都是甲○○。乙○○、胡敏媛及甲○○他們使用的電話蠻多的，為了購買毒品而聯絡0000000000
    號行動電話，胡敏媛會接，有時甲○○也會接，乙○○也有
    接過。」等語（原審200-201） 。
    證人丙○○關於以乙○○與胡敏媛持用的0000000000號行動
    電話與被告等聯絡購買安非他命，並由被告甲○○分擔送交
    行為，因而購得安非他命1 公克許，價格為2 千的事實，始
    終證述不移。應認被告乙○○、甲○○與共同被告胡敏媛共
    同販賣安非他命的事實，可以確定。
    證人丙○○就細節部分故為不一的陳述或嗣後改稱不曾向乙○○或請乙○○幫其購買安非他命等語，顯屬事後經權衡己
    利，為袒護被告或恐被告對其不利等因素所為的託詞，不能
    採信。
二、附表編號2 、3 、4 通訊監察譯文顯示：證人丙○○確曾因
    安非他命價錢、成色而於96年10月16日以與被告甲○○胡敏
    媛聯絡。證人丙○○證述曾於96年10月15日向被告購買安非
    他命的事實，可以認定。
三、通訊監察譯文固未顯示證人丙○○與被告乙○○、甲○○直
    接接觸的通聯記錄；但附表通訊監察譯文編號2 、3 、4 為
    證人丙○○與胡敏媛關於毒品交易的聯絡內容；編號1 、5
    、6 則為被告乙○○與胡敏媛間關於買賣毒品數量、價格、
    及成色的討論；編號2 、7 、8 則證實被告甲○○接聽0000
    000000號行動電話及其與被告乙○○、胡敏媛談論送交毒品
    的事實。
    足證起訴被告乙○○、甲○○及胡敏媛共同販賣第二級毒品
    安非他命予丙○○，具有犯意聯絡、行為分擔的犯罪事實，
    可信為真實。
伍、安非他命等毒品本無一定公定價格，各次買賣價格也各有差
    異，但為圖利益而非法販賣的目的，則相同並無二致。
    關於被告販賣毒品安非他命的所得，證人丙○○始終無精確
    具體的供述，僅稱數量大約1 公克許，價格2 千元至5 千元
    不等。因而採取最有利於被告的金額，認定被告於本案販賣
    第二級毒品安非他命的所得為2 千元。
陸、撤銷改判的理由
一、撤銷原判決的理由
（一）施用毒品者供述的憑信性本不及於一般證人。關於施用者
      指述其向某人購買毒品的供述必須有補強證據佐證，以擔
      保其供述的真實性。
      證人丙○○雖證稱向被告等購買毒品4 次；但依通訊監察
      譯文顯示，除96年10月16日各次的通訊與本案具有相當關
      聯性之外，之後其餘各次均不足以佐證另3 次起訴犯行（
      詳後述柒）。原審認定被告涉犯4 次販賣第二級毒品罪行
      ，應有誤會。
（二）供犯罪所用財物0000000000號行動電話含SIM 卡，依毒品
      危害防制條例第19條第1 項規定，採義務沒收，原判決誤
      為得依職權裁量沒收，而不予諭知沒收，也有誤會。
（三）共同正犯的犯罪所得、供犯罪所用財物，為避免執行時重
      覆沒收、抵償，故各共同正犯間採連帶沒收主義，最高法
      院95年度台上字第4975號判決參照；而原判決對各共同正
      犯分別諭知沒收。
（四）原判決未及比較新舊法。
二、自為判決的論罪科刑理由
（一）被告行為後，毒品危害防制條例第4 條第2 項販賣第二級
      毒品罪，已經於98年5月22日修正公布施行。
      因修正後得併科罰金部分，由7 百萬元提高為1 千萬元，
      較不利於被告，應依刑法第2 條第1 項前段規定，認定被
      告乙○○、甲○○所為，均觸犯修正前毒品危害防制條例
      第4 條第2 項販賣第二級毒品罪。
      被告持有第二級毒品安非他命的低度行為，應吸收於販賣
      第二級毒品安非他命的高度行為，不另論罪。
（二）被告乙○○、甲○○與胡敏媛，因具有犯意聯絡、行為分
      擔，均為共同正犯。
（三）被告乙○○曾經事實欄記載的有期徒刑執行完畢，有本院
      被告前案紀錄表可憑，5 年以內故意再犯有期徒刑以上的
      本罪，累犯，應加重刑罰。
（四）審酌被告2 人素行不佳，均有多次違反毒品危害防制條例
      等前案紀錄，不思以正途謀生，無視於政府推動禁毒的政
      策，使毒品流入市面，毒害他人，犯後均無悔意；但念獲
      利並非鉅大，與坊間大盤販賣毒品者的犯罪情節顯有不同
      等一切情狀，認宜分別量處如主文所示刑罰。
（五）被告共同販賣第二級毒品安非他命所得2 千元；供犯罪所
      用0000000000號行動電話含SIM 卡，雖未扣案，均依毒品
      危害防制條例第19條第1 項規定連帶沒收，如全部或一部
      不能沒收，以渠等財產抵償或追徵前述行動電話的價額。
（六）至於扣案吸食器1 組、攙食吸管1 支及手機3 只，並無證
      據足以證明與被告販賣第二級毒品犯行直接關涉，不另宣
      告沒收。
柒、無罪部分即前述該次犯行以外至96年12月間，另3 次被訴共
    同販賣第二級毒品予丙○○的起訴犯罪事實：
一、公訴意旨另略以：
    被告乙○○、甲○○與胡敏媛自96年10月間某日起至同年12
    月間某日止，由丙○○以0000000000號行動電話撥打胡敏媛
    、乙○○持用的0000000000號行動電話，先後3 次，以新臺
    幣2 千元至5 千元不等的價格購買安非他命1 公克，而後由
    甲○○送至臺北縣土城市○○路○ 段8 號12樓或臺北縣中和
    市○○路241 巷57號丙○○住處。因認被告乙○○、甲○○
    此部分所為併涉犯毒品危害防制條例第4 條第2 項販賣第二
    級毒品罪等語。
二、施用毒品者關於向某人購買毒品的供述，必須補強證據佐證
    ，以擔保供述真實性，以貫澈刑事訴訟無罪推定及嚴格證明
    的基本原則。毒品購買者的供述縱使並無瑕疵，仍須補強證
    據佐證。所謂補強證據，必須與相關毒品交易的供述，具有
    相當程度的關聯性，達於一般人對於施用毒品者的供述無合
    理懷疑存在，並得確信其為真實的程度。最高法院89年台上
    字第4173號、96年台上字第1029號判決參照。
    經查：證人丙○○雖證稱向被告等購買安非他命4 次，但通
    訊監察譯文顯示，除前述論罪科刑的該次犯行之外，其餘3
    次並無相關通聯紀錄或證據足以證明。此外又查無其他積極
    證據足證被告等確實觸犯公訴意旨所指3 次販賣安非他命犯
    行，應認此3 次起訴犯行犯罪不能證明，應為無罪的諭知。
捌、關於證人丙○○證述，曾經向被告等購買海洛因等語，並未
    經起訴，與本案犯行也無裁判上一罪關係，被告及辯護人對
    於此部分的辯解及辯護，無須再行論述。
    由附表編號6 、7 通訊監察譯文顯示，被告乙○○、甲○○
    及另案胡敏媛確實另涉有販賣第一級毒品海洛因的行為，應
    由公訴人另行依法偵辦。
玖、適用法律
一、刑事訴訟法第369條第1項前段、第364條、第299條第1項前
    段、第301條第1項。
二、修正前毒品危害防制條例第4條第2項、第19條第1項。
三、刑法第2 條第1 項前段、第11條前段、第28條、第47條第1
    項前段。
中    華    民    國    98    年    9     月    2     日
                  刑事第六庭  審判長法  官  林堭儀
                                    法  官  吳淑惠
                                    法  官  郭豫珍
以上正本證明與原本無異。
如不服本判決，應於收受送達後10日內向本院提出上訴書狀，其
未敘述上訴之理由者並得於提起上訴後10日內向本院補提理由書
（均須按他造當事人之人數附繕本）「切勿逕送上級法院」。
                                    書記官  胡勤義
中    華    民    國    98    年    9     月    3     日
附錄：本案論罪科刑法條全文
毒品危害防制條例第4條
製造、運輸、販賣第一級毒品者，處死刑或無期徒刑；處無期徒
刑者，得併科新臺幣 2 千萬元以下罰金。
製造、運輸、販賣第二級毒品者，處無期徒刑或 7 年以上有期
徒刑，得併科新臺幣 1 千萬元以下罰金。
製造、運輸、販賣第三級毒品者，處 5 年以上有期徒刑，得併
科新臺幣 7 百萬元以下罰金。
製造、運輸、販賣第四級毒品者，處 3 年以上 10 年以下有期
徒刑，得併科新臺幣 3 百萬元以下罰金。
製造、運輸、販賣專供製造或施用毒品之器具者，處 1 年以上
7 年以下有期徒刑，得併科新臺幣 1 百萬元以下罰金。
前五項之未遂犯罰之。
附表（通訊監察譯文）：
┌─┬─────┬──────┬──┬──────┬──────────────┬─────┐
│編│          │監察：A     │聯絡│對方：B     │談   話   內   容   譯   文 │ 卷面位置 │
│  │ 日期時間 │電話號碼    │    │電話號碼    │                            │          │
│號│          │姓名        │方向│姓名        │                            │          │
├─┼─────┼──────┼──┼──────┼──────────────┼─────┤
│1 │96/10/15  │0000000000  │→  │0000000000  │A：有明（音譯）要拿，一個。 │97年度偵字│
│  │20：41：04│乙○○      │    │胡敏媛      │B：我身上不夠ㄟ。           │第328 號偵│
│  │          │            │    │            │A：這邊ㄟ！                 │查卷宗第44│
│  │          │            │    │            │B：夠嗎？                   │-1頁      │
│  │          │            │    │            │A：剛好，0.25兩包、一包0.5  │          │
│  │          │            │    │            │   ．．．。                 │          │
│  │          │            │    │            │B：我有一包剩下一點點自己用 │          │
│  │          │            │    │            │   啊。                     │          │
│  │          │            │    │            │A：我都倒下去了。           │          │
│  │          │            │    │            │B：你都倒下去？不用留給我用 │          │
│  │          │            │    │            │   喔？                     │          │
│  │          │            │    │            │A：哪時候啦？               │          │
│  │          │            │    │            │B：我有一包剩一點點都沒用． │          │
│  │          │            │    │            │   ．．你都把它用光、賣掉了 │          │
│  │          │            │    │            │   ！都不用留給我喔？好的吃 │          │
│  │          │            │    │            │   完只好吃壞的了．．．。   │          │
├─┼─────┼──────┼──┼──────┼──────────────┼─────┤
│2 │96/10/16  │0000000000  │→  │0000000000  │A：你姐在幹嘛？             │同上偵卷第│
│  │00：05：59│丙○○      │    │甲○○轉胡敏│B：喂！你跟我說就好，五哥！ │46頁      │
│  │          │            │    │媛          │A：你叫信堯帶過來好不好，錢 │          │
│  │          │            │    │            │   算一算拿過來金城路12樓這 │          │
│  │          │            │    │            │   裡。                     │          │
│  │          │            │    │            │B：這東西有點怪，彷彿像我之 │          │
│  │          │            │    │            │   前拿給和哥（音譯）那種， │          │
│  │          │            │    │            │   粉粉的。                 │          │
│  │          │            │    │            │A：好不好？                 │          │
│  │          │            │    │            │B：我過去好了！拜拜！       │          │
├─┼─────┼──────┼──┼──────┼──────────────┼─────┤
│3 │96/10/16  │0000000000  │→  │0000000000  │A：喂！                     │同上偵卷第│
│  │02：37：27│丙○○      │    │胡敏媛      │B：我有給你弄乾淨。         │46頁      │
│  │          │            │    │            │A：你拿我的錢，幹！這樣感覺 │          │
│  │          │            │    │            │   很不好！                 │          │
│  │          │            │    │            │B：你要過來嗎？             │          │
│  │          │            │    │            │A：送點硬的跟軟的過來。     │          │
│  │          │            │    │            │B：好啊！硬的粉粉的喔！你說 │          │
│  │          │            │    │            │   哪裡12樓？               │          │
│  │          │            │    │            │A：金城路8號．．．。        │          │
│  │          │            │    │            │B：好！                     │          │
├─┼─────┼──────┼──┼──────┼──────────────┼─────┤
│4 │96/10/16  │0000000000  │→  │0000000000  │A：現在那個東西，他們能不能 │同上偵卷第│
│  │02：58：05│丙○○      │    │胡敏媛      │   接受？                   │46頁      │
│  │          │            │    │            │B：可以，拿走了。           │          │
│  │          │            │    │            │A：你的東西都這樣？         │          │
│  │          │            │    │            │B：嗯！我看他訂了兩粒都這樣 │          │
│  │          │            │    │            │   。                       │          │
│  │          │            │    │            │A：你拿一兩多少？           │          │
│  │          │            │    │            │B：一兩五萬二，還有一批也是 │          │
│  │          │            │    │            │   這樣，粉粉的。           │          │
│  │          │            │    │            │A：還有更便宜的？           │          │
│  │          │            │    │            │B：我要等他過來。           │          │
│  │          │            │    │            │A：拿得到就是了。           │          │
│  │          │            │    │            │B：可以！五哥，可以幫我出掉 │          │
│  │          │            │    │            │   嗎？                     │          │
│  │          │            │    │            │A：我看看！                 │          │
│  │          │            │    │            │B：還有一批，長相一樣，味道 │          │
│  │          │            │    │            │   不一樣，我已經進三次這種 │          │
│  │          │            │    │            │   粉粉的了。               │          │
│  │          │            │    │            │A：好！待會兒看怎樣再講！   │          │
├─┼─────┼──────┼──┼──────┼──────────────┼─────┤
│5 │96/10/20  │0000000000  │→  │0000000000  │A：喂！老婆！我跟你講！家裡 │同上偵卷第│
│  │22：07：34│乙○○      │    │胡敏媛      │   那個根本不到一兩，你跟阿 │50頁      │
│  │          │            │    │            │   展說。                   │          │
│  │          │            │    │            │B：我知道，三袋35多。       │          │
│  │          │            │    │            │A：我是跟他說六千塊先丟五個 │          │
│  │          │            │    │            │   給他，後手兩萬一到。     │          │
│  │          │            │    │            │B：給他四個！本錢先押著。   │          │
│  │          │            │    │            │A：好！                     │          │
├─┼─────┼──────┼──┼──────┼──────────────┼─────┤
│6 │96/10/20  │0000000000  │→  │0000000000  │A：我們不要這麼趕，不要現在 │同上偵卷第│
│  │22：19：55│乙○○      │    │胡敏媛      │   下去。                   │50頁      │
│  │          │            │    │            │B：慢慢來！                 │          │
│  │          │            │    │            │A：對方叫他不要動，俊良！他 │          │
│  │          │            │    │            │   女生洗一比一ㄟ，很大膽， │          │
│  │          │            │    │            │   男生處理了，女生會被退． │          │
│  │          │            │    │            │   ．．你在哪？             │          │
│  │          │            │    │            │B：我在回家路上。           │          │
│  │          │            │    │            │A：我坐在萊爾富前面等你！   │          │
├─┼─────┼──────┼──┼──────┼──────────────┼─────┤
│7 │96/11/04  │0000000000  │←  │0000000000  │B：姐夫！                   │同上偵卷第│
│  │19：42：47│乙○○      │    │甲○○      │A：飛鳥！東西有沒有給他放菸 │51、52頁  │
│  │          │            │    │            │   盒裡？                   │          │
│  │          │            │    │            │B：有！怎麼．．．。         │          │
│  │          │            │    │            │A：你姐在哪？               │          │
│  │          │            │    │            │B：在家。                   │          │
│  │          │            │    │            │A：和誰？你呢？             │          │
│  │          │            │    │            │B：他們啊！我現在去送東西。 │          │
│  │          │            │    │            │A：你怎麼不回來顧？         │          │
│  │          │            │    │            │B：等等我就回去，兩個男生兩 │          │
│  │          │            │    │            │   個女生                   │          │
│  │          │            │    │            │A：好！                     │          │
├─┼─────┼──────┼──┼──────┼──────────────┼─────┤
│8 │96/11/04  │0000000000  │→  │0000000000  │A：你的電話怎打不通？       │同上偵卷第│
│  │21：19：59│甲○○      │    │胡敏媛      │B：我都有接，只是比較小聲。 │52頁      │
│  │          │            │    │            │A：姐呢？姐！巴西幣有得換？ │          │
│  │          │            │    │            │B：巴西幣已經有人問到，已經 │          │
│  │          │            │    │            │   有人處理了。             │          │
│  │          │            │    │            │A：真的假的？我現在過去。   │          │
│  │          │            │    │            │B：這裡很多人，我叫人家換了 │          │
│  │          │            │    │            │   ．．．。                 │          │
│  │          │            │    │            │A：我跟你講，巴西幣30萬直接 │          │
│  │          │            │    │            │   到外匯銀行，然後簽切結書 │          │
│  │          │            │    │            │   ．．．。                 │          │
│  │          │            │    │            │B：你晚一點再講給我聽．．． │          │
│  │          │            │    │            │   你東西送了沒？           │          │
│  │          │            │    │            │A：我在等他。               │          │
│  │          │            │    │            │B：我叫你送過去，你在等他？ │          │
│  │          │            │    │            │A：我在等他朋友來．．．。   │          │
└─┴─────┴──────┴──┴──────┴──────────────┴─────┘


司法院資訊處製作；財團法人民間司法改革基金會備份。
